【裁判字號】    98,訴,1060
【裁判日期】    990413
【裁判案由】    強盜等
【裁判全文】
臺灣臺南地方法院刑事判決              98年度訴字第1060號
公  訴  人  臺灣臺南地方法院檢察署檢察官
被      告  己○○
指定辯護人  本院公設辯護人  丁○○
上列被告因強盜等案件，經檢察官提起公訴（98年度偵字第3742號）
，本院判決如下：
    主  文
己○○犯攜帶兇器竊盜罪，累犯，處有期徒刑柒月，扣案T字型
扳手壹支，沒收之；又犯攜帶兇器竊盜罪，累犯，處有期徒刑壹
年，扣案附表編號1、3至7所示物品，均沒收之。應執行有期徒
刑壹年陸月，扣案附表編號1、3至7所示物品，均沒收之。
    事  實
一、己○○前於(1)民國94年間，因公共危險案件，經臺灣高雄地
    方法院以94年度訴字第4360號判處有期徒刑5月確定，(2)因
    竊盜案件，經法院（臺灣高雄地方法院94年度易字第1490號
    、臺灣高等法院高雄分院95年度上易字第362號）判處有期
    徒刑8月確定，前揭(1)(2)罪經臺灣高等法院高雄分院以96年
    度聲減字第394號裁定減刑及定其應執行刑為有期徒刑6月，
    於96年7月16日執行完畢。詎其仍不知悔改，於97年11月初
    某日晚上，在高雄市苓雅區○○○路90-11號前，見甲○○
    所有之車牌號碼256-EDW號重型機車（價值新臺幣1萬元）停
    放該處無人看管，竟意圖為自己不法所有，以其所有對於人
    之生命、身體、安全具有危險性可供兇器使用之如附表編號
    1 所列其中T字型扳手1支，插入上揭機車鑰匙孔內，將鎖頭
    轉開後，騎乘該機車離去，作為自己之交通工具。
二、己○○復於98年2月28日凌晨3時30分許，以其自備如附表編
    號2所列之鑰匙騎乘上開機車，攜帶客觀上足以傷害人之生
    命、身體、安全具有危險性可供兇器使用之如附表編號1、3
    至6所示工具，行經臺南市○區○○○路300巷22號前空地時
    ，見戊○○所使用、江綠庭所有之車號5815-UL號自小客車
    停置於該處無人看管，竟意圖為自己不法之所有，先將上開
    機車停置於臺南市○區○○○路300巷6弄22號門口處（機車
    車頭朝外)，復戴上附表編號7所示手套，持附表編號5所示
    螺絲起子，撬開上揭自小客車副駕駛座之車窗玻璃（毀損部
    分未據提出告訴）後，由該車窗爬入該自小客車副駕駛座，
    再以附表編號1之T字型扳手、編號5之螺絲起子將該自小客
    車之音響拆卸下來，及以附表編號6之剪刀將音響連接車體
    之電線剪斷，而將該音響（價值新臺幣6萬元）置放於該自
    小客車副駕駛座之腳踏墊上，而在己○○之實力支配範圍內
    。嗣己○○於研究該自小客車之電視螢幕結構時，為據勤務
    中心通報指揮而來之臺南市警察局第五分局和緯派出所員警
    丙○○當場發現，己○○隨即自右前車窗爬出逃離現場，並
    跑往其機車停放處發動機車欲騎離現場，適為丙○○及隨後
    趕至之支援警力一同制伏，並扣得附表所示物品，而悉上情
    。
三、案經甲○○及戊○○訴由臺南市警察局第五分局報告臺灣臺
    南地方法院檢察署檢察官偵查起訴。
    理  由
壹、證據能力方面
一、按被告以外之人於偵查中向檢察官所為之陳述，除顯有不可
    信之情況者外，得為證據，刑事訴訟法第159 條之1 第2項
    定有明文。證人丙○○於偵查中所為之陳述，對被告而言，
    屬被告以外之人於偵查中向檢察官所為之陳述，依上揭法條
    規定，原則上具證據能力，而被告復未提出上開證人於偵查
    中所為證述有何顯不可信之情況，自得為證據。
二、本件被告、辯護人及檢察官均對本院所提示告訴人甲○○、
    戊○○警詢筆錄、上揭機車失車唯讀案件基本資料（警卷第
    21頁）、車輛尋獲電腦輸入單（警卷第22、23頁）、車輛協
    尋電腦輸入單（警卷第24頁）、上揭機車之車輛異動登記書
    （警卷第25頁）、戊○○領回前揭音響所立具之贓物認領保
    管單（警卷第19頁）、該失竊音響完全與車體分離之照片4
    張（警卷第31、32頁）、附表編號1、3至6所示工具、行竊
    汽車音響時所戴如附表編號7所示手套等證據之證據能力均
    不爭執，本院審酌前開筆錄及書證作成時之情況，並無不適
    當之情形，依刑事訴訟法第159條之5得作為證據，核先敘明
    。
貳、實體方面
甲、有罪部分
  一、犯罪事實一部分
      此部分犯罪事實業據被告於偵查及本院審理時均坦承不諱
      （偵卷第4頁、本院卷第25頁背面），核與告訴人甲○○
      所指述之上揭機車遭竊情節相符（警卷第9、10頁），並
      有上揭機車失車唯讀案件基本資料（警卷第21頁）、車輛
      尋獲電腦輸入單（警卷第22、23頁）、車輛協尋電腦輸入
      單（警卷第24頁）、上揭機車之車輛異動登記書（警卷第
      25頁）附卷可稽，及被告持以行竊前揭車輛所用之附表編
      號1所示其中T字型扳手1支扣案可證，足認被告自白與事
      實相符。本案事證明確，被告上揭犯行，堪予認定。
  二、犯罪事實二部分
      訊據被告固坦承攜帶附表編號1、3至6所示工具，並以附
      表編號1之T字型扳手、編號5之螺絲起子、編號6之剪刀
      拆卸上揭自小客車音響等情，惟矢口否認竊盜既遂犯行，
      辯稱：伊竊取汽車音響尚未得手，僅屬未遂犯云云。然按
      竊盜罪既遂與未遂之區別，應以所竊之物已否移入自己權
      力支配之下為標準。若已將他人財物移歸自己所持，即應
      成立竊盜既遂罪（最高法院17年上字第509號判例意旨參
      照）。經查：被告業已自承：伊持附表編號5所示螺絲起
      子，撬開上揭自小客車副駕駛座之車窗玻璃後，由該車窗
      爬入該自小客車副駕駛座，再以附表編號1之T字型扳手、
      編號5之螺絲起子、編號6之剪刀拆卸上揭自小客車音響等
      語（警卷第4頁，偵卷第4、5頁），並據證人即上揭自小
      客車使用人戊○○證稱：案發後，第五分局小隊長打電話
      給伊，伊就去上揭自小客車停放處，發現汽車音響已被拆
      下來放在右側副駕駛座下的腳踏墊上，音響線路已經完全
      跟車子分開等語（本院卷第55頁背面），且有戊○○領回
      前揭音響所立具之贓物認領保管單（警卷第19頁）、該失
      竊音響完全與車體分離之照片4張（警卷第31、32頁）附
      卷可稽，及附表編號1、3至6所示工具、行竊時所戴如附
      表編號7所示手套扣案可證。則該汽車音響既已與車體分
      離，且經被告放置於上揭自小客車右側副駕駛座下的腳踏
      墊上，被告隨時得帶走該音響，是該音響實際上已移入其
      實力支配之下，竊盜犯行應屬既遂。
  三、至公訴意旨雖以證人丙○○之證詞、丙○○之診斷證明書
      ，而認被告己○○竊取5815-UL號自小客車之車內音響得
      逞後，欲再竊取該自小客車內之電視時，為依法執行職務
      之員警丙○○發現後，己○○隨即自右前車窗爬出逃離現
      場，跑往其機車停放處發動機車欲騎離現場時，為丙○○
      高舉警槍出言喝止，己○○為脫免逮捕，當場騎乘上開機
      車直行正面衝撞警員丙○○，丙○○順勢向右側閃躲並以
      雙手各捉住己○○之右手肩膀及機車之車尾，己○○竟強
      行將丙○○拖行近5公尺之遠，警員丙○○亦因而受有右
      膝挫擦傷等傷害，因認被告涉有刑法第329、330條攜帶兇
      器加重準強盜罪嫌云云。訊據被告固坦承丙○○當時跌倒
      受有右膝擦挫傷之傷害，惟堅決否認有此部分加重準強盜
      犯行，辯稱：伊沒有直接衝撞員警丙○○，亦無強行拖行
      丙○○等語。經查：
    (一)證人丙○○雖證稱：被告看到伊，被告就從右前車窗爬出
      來後就跑到256-EDW機車停放處，伊就追趕過去，伊抵達
      機車停放的地點，被告已經跨坐在機車上，機車已經發動
      往前騎，伊當時在被告的「正前方」，叫被告不要動，右
      手拿著警槍，被告不聽還是衝撞過來，伊就順勢往竊嫌的
      右方閃躲，並且用右手抓住被告的右邊肩膀，左手拉住被
      告的機車尾，被告還是逃逸，伊有遭被告拖行五公尺，造
      成左膝蓋及右膝蓋受傷，但是伊的手還是沒有放開被告的
      身體和機車，所以被告就失控撞到橋墩等語（偵卷第13、
      14頁，本院卷第58頁背面），並提出受有右膝挫擦傷之郭
      綜合醫院診斷證明書（警卷第26頁）為證。然依證人丙○○於偵查及本院審理時所述：伊當時在追趕被告，與被告
      間有一段距離，嗣其抵達被告停放機車處（偵卷第35頁編
      號7照片所示小門）時，伊一開始不知道被告把機車停在
      那裡，因為那邊有死角看不到，伊以為被告躲在那裡，伊
      就跑到小門對面，還有順著方位，離那個視線出來一點，
      怕裡面有什麼狀況，伊還特地跑斜出來一點，接著就發現
      被告已啟動油門騎車出來等語（偵卷第16頁、本院卷第60
      頁背面）；又案發當時係凌晨3時30分，且被告所騎前揭
      機車停放處（臺南市○○○路300巷6弄22號小門，車頭朝
      外，此有被告當庭以紅筆標示停放位置之偵卷第35頁編號
      7 照片）之路燈僅2座，此有員警所攝編號4照片（偵卷第
      33 頁）附卷可稽，是案發當時，住戶應已熄燈休息而僅
      靠該2座路燈照明；另證人丙○○證稱：案發當時伊是穿
      深色風衣外套等語（本院卷第57頁背面）。則以被告當時
      遭人追趕、已發動機車急於離去，且係由臺南市○○○路
      300 巷6弄22號小門之內縮處往外騎向馬路，穿著深色風
      衣之員警丙○○復自承其考量該小門內縮處（視線死角）
      會有突發狀況，遂沒有站在小門之正對面，而案發現場又
      燈光昏暗，是綜合被告當時慌亂緊張心態、現場照明、視
      線死角、員警衣著深色等情以觀，被告自該小門內縮處將
      上揭機車騎出來時是否有看見員警在其正前方，已有可疑
      ，自難認定被告有故意衝撞員警丙○○之犯行。
    (二)又證人丙○○證稱：被告在騎車離開過程中並「無」用手
      推打伊，是用機車逃離現場等語（偵卷第14頁），嗣經本
      院詢問被告所騎機車如何倒地，其證稱：被告機車倒地的
      過程，是因為伊用右手抓住被告的肩膀，破壞被告騎機車
      的重心，導致被告機車去擦撞到偵卷第39頁照片以黑筆打
      勾處公園花台，才重心不穩倒地等語（本院卷第61頁背面
      ）。是被告於竊盜事跡敗露騎乘機車離開之際，並未有何
      積極、主動之舉止攻擊員警丙○○之身體、四肢，且係員
      警丙○○主動抓住被告右肩膀及機車車尾，參以被告因機
      車遭員警拉住後方及肩膀遭員警按住，即因重心不穩而擦
      撞路邊花台，可見被告車速不快；又案發現場之路寬為6.
      8公尺，此經臺南市警察局第五分局測量函覆在卷（本院
      卷第78頁），員警丙○○於偵查中證稱：伊趕到被告停機
      車處時，與被告維持4公尺之距離，後來被告機車騎出來
      時伊才知道等語（偵卷第16頁），故員警丙○○抓住被告
      右肩膀及機車車尾之地點，距離路邊花台不過2.8公尺（
      6.8－4＝2.8），則以如此短暫之距離，應可推論員警丙○○抓住被告右肩膀及機車車尾迄至被告重心不穩摔車之
      時間應在轉瞬之間，自難認定被告有何拖行員警丙○○之
      事實，且員警丙○○之膝蓋受傷係被告機車重心不穩倒地
      同時所致，亦屬可能。
    (三)綜上，公訴人所提出之證據，尚不足為證明被告有故意衝
      撞並拖行員警丙○○之犯行，其指出之證明方法，亦無從
      說服法院以形成被告此部分有罪之心證，故公訴意旨認被
      告涉犯攜帶兇器準強盜罪，容有誤會，應僅足認被告攜帶
      兇器竊取上開汽車音響得手，成立刑法第321條第1項第3
      款之竊盜罪，是公訴意旨起訴法條容有未洽，應予變更。
  四、查扣案附表編號1、3至6所示工具，均係金屬材質，且質
      地堅硬，若持以行兇，客觀上均足以對人生命、身體、安
      全構成危險性，均係屬兇器無訛。核被告就犯罪事實一、
      二所為，各係犯刑法第321條第1項第3款之攜帶兇器竊盜
      既遂罪。又被告所犯先後2次攜帶兇器竊盜犯行間，犯意
      各別，應予分論併罰。又被告有事實欄所列前揭犯罪前科
      紀錄，其受有期徒刑之執行完畢，五年以內故意再犯本件
      有期徒刑以上之2次攜帶兇器竊盜罪，均為累犯，均應依
      刑法第47條第1項規定加重其刑。
  五、爰審酌被告正值青壯年，且已有竊盜前科，經判刑確定且
      執行完畢，卻不思努力上進，一再任意竊取他人財物，造
      成他人財物上之損害及日常生活不便，自屬可議，惟念其
      所竊得之上開機車及汽車音響，均已歸還告訴人甲○○及
      戊○○，有贓物認領保管單可參，且徵得告訴人戊○○之
      原諒，有戊○○與被告共同簽立之和解書一紙（偵卷第28
      頁）附卷可稽，所生損害業已減輕等一切情狀，各量處如
      主文所示之刑，並定其應執行之刑，以資懲儆，檢察官求
      處有期徒刑8年6月，顯屬過重。另扣案附表編號1所示其
      中T字扳手1支，係被告所有，供其竊取犯罪事實一中所述
      上揭機車所用之物；附表編號1、3至6所示工具，則係被
      告所有，供其為犯罪事實二所列竊盜犯行所攜帶之兇器，
      ，業據被告供明在卷，均應依刑法第38條第1項第2款規定
      宣告沒收。另扣案附表編號7所示手套2副，業據被告於本
      院審理時自承係為犯罪事實二之竊盜犯行時所戴，亦係供
      犯罪所用之物，應依刑法第38條第1項第2款規定宣告沒收
      。至扣案附表編號2、8所示之物，無證據證明與被告所為
      犯罪事實一、二竊盜犯行相關，故本院不予宣告沒收。
  五、另公訴人雖以：被告有竊盜犯罪之習慣，是請求本院在判
      處被告罪刑之同時，依竊盜犯贓物犯保安處分條例規定，
      諭知被告入勞動場所強制工作等節。惟按有犯罪之習慣或
      以犯罪為常業或因遊蕩或懶惰成習而犯罪者，得於刑之執
      行完畢或赦免後，令入勞動場所，強制工作；前項處分期
      間為三年，刑法第90條著有明文。且按刑法上規定之犯罪
      習慣，係指犯罪已成為日常之慣性行為，而竊盜犯有無犯
      罪習慣，固為事實審法院之職權，但行為人之犯罪成為習
      慣，在客觀上有於較長之一段時間內反覆為多次犯罪行為
      之情狀，是以犯罪之次數多寡及犯罪時間之長短，應為認
      定有無犯罪習慣之重要因素，事實審法院在認定行為人有
      無犯罪習慣時，對行為人犯罪之次數及賡續之時間等情況
      ，如未以之作為認定之依據，則其職權之行使，難謂適法
     （最高法院79年度台上字第4255號、73年度台上字第981號
      判決參照）。又按刑法上之習慣犯，與累犯連續犯之性質
      有別，必須有具體之事實，足資證明行為人有犯罪之惡習
      及慣行，始有習慣犯規定之適用，並非一有累犯或連續犯
      之情形，即可認為有犯罪之習慣（最高法院54年度臺上字
      第3041號判決要旨參照）。再按保安處分係對受處分人將
      來之危險性所為拘束其身體、自由等之處置，以達教化與
      治療之目的，為刑罰之補充制度。我國現行刑法採刑罰與
      保安處分雙軌制，係在維持行為責任之刑罰原則下，為協
      助行為人再社會化之功能，以及改善行為人潛在之危險性
      格，期能達成根治犯罪原因、預防犯罪之特別目的。然因
      保安處分之措施亦含社會隔離、拘束身體自由之性質，其
      限制人民之權利，實與刑罰同，本諸法治國家保障人權之
      原理及刑法之保護作用，保安處分之宣告，亦須本諸比例
      原則，使與行為人所為行為之嚴重性、行為人所表現之危
      險性，及對於行為人未來行為之期待性相當。而保安處分
      中之強制工作，旨在對於嚴重職業性犯罪及欠缺正確工作
      觀念或無正當工作因而犯罪者，強制其從事勞動，學習一
      技之長及正確之謀生觀念，使其日後重返社會，能適應社
      會生活，期以達成刑法教化、矯治之目的（司法院大法官
      會議釋字第47 1號解釋暨理由書、釋字第528號解釋及最
      高法院91年度台上字第4625號判決意旨參照）。揆諸上揭
      解釋及判決意旨，因保安處分實質上亦具有刑罰之性質，
      故其宣告應符合比例原則，且法院應審酌行為人所為行為
      之嚴重性、行為人所表現之危險性及對於行為人未來行為
      之期待性，決定應否令入勞動處所強制工作。經查，被告
      於93年間，因竊盜案件，經臺灣高雄地方法院以93年度簡
      字第5485號判處拘役50日，於94年3月16日易科罰金執行
      完畢，於94年間，因竊盜案件，經法院（臺灣高雄地方法
      院94年度易字第1490號、臺灣高等法院高雄分院95年度上
      易字第362號）判處有期徒刑8月確定，於96年7月16日執
      行完畢，有臺灣高等法院被告前案紀錄表可稽，固可確認
      ，然被告前次竊盜行為之時間，係在94年6月14日、94年7
      月15日（臺灣高雄地方法院94年度易字第1490號、臺灣高
      等法院高雄分院95年度上易字第362號），而被告於前次
      竊盜犯行後，事隔3年多，始再度犯本件竊盜案件，是從
      其犯罪時間、次數、所竊財物及對象觀之，尚與一般慣竊
      之懶惰成習，長期間且有計劃一再多次數而以犯罪成為日
      常習慣之情形有所不同，是其應屬一時貪念所為之犯罪行
      為，而非有犯罪習慣之人。再參諸本院已審酌刑法第57條
      所列舉之事項及其他一切情狀，判處被告應執行有期徒刑
      1年6月，已屬罪刑相當，並足以體現司法正義，並契合社
      會感情，諭知被告強制工作既非矯正其竊盜犯行之唯一方
      法，並審酌藉強制工作手段以矯正被告犯罪習性應合乎一
      定之比例，並求得法益間之均衡等情綜合以觀，本院認尚
      無對被告宣告強制工作之必要。是以，爰不諭知於刑之執
      行前，令入勞動場所強制工作，附此敘明。
乙、不另為無罪諭知部分
  一、公訴意旨略以：己○○竊取5815-UL號自小客車之車內音
      響得逞後，欲再竊取該自小客車內之電視時，為依法執行
      職務之員警丙○○發現後，己○○隨即自右前車窗爬出逃
      離現場，跑往其機車停放處發動機車欲騎離現場時，為丙○○高舉警槍出言喝止，己○○竟基於脫免逮捕之犯意，
      當場騎乘上開機車直行正面衝撞警員丙○○，丙○○順勢
      向右側閃躲並以雙手各捉住己○○之右手肩膀及機車之車
      尾，己○○竟強行將丙○○拖行近5公尺之遠，嗣己○○
      機車不慎撞擊該處公園之花台，重心不穩而倒地，警員丙○○亦因而受有右膝挫擦傷等傷害，因認被告己○○涉有
      刑法第135條第1項妨害公務罪嫌。
  二、被告究否於竊取上開音響後，為脫免逮捕，故意衝撞丙○○及強行拖行丙○○，本院認為仍存有合理之懷疑，尚未
      到達確信其為真實之程度，業如前述（詳甲之三），法院
      本應就此部分諭知無罪之判決，惟檢察官認此部分與前開
      論罪之犯罪事實二部分，有裁判上一罪關係，自不另為無
      罪之諭知。
據上論斷，應依刑事訴訟法第299條第1項前段、第300條、刑法
321條第1項第3款、第51條第5款、第38條第1項第2款、第47 條
第1項，判決如主文。
本案經檢察官乙○○到庭執行職務。
中    華    民    國    99    年    4     月    13    日
                  刑事第六庭    審判長法  官  蔡直青
                                      法  官  吳坤芳
                                      法  官  郭瓊徽
以上正本證明與原本無異。
如不服本判決應於收受本判決後10日內向本院提出上訴書狀，並
應敘述具體理由。其未敘述上訴理由者，應於上訴期間屆滿後20
日內向本院補提理由書狀（均須按他造當事人之人數附繕本）「
切勿逕送上級法院」。
                                      書記官  曾郁芳
中    華    民    國    99    年    4     月    20    日
附錄本案論罪科刑法條全文
中華民國刑法第321條
（加重竊盜罪）
犯竊盜罪而有左列情形之一者，處 6 月以上、 5 年以下有期徒刑：
一、於夜間侵入住宅或有人居住之建築物、船艦或隱匿其內而犯之者。
二、毀越門扇、牆垣或其他安全設備而犯之者。
三、攜帶兇器而犯之者。
四、結夥三人以上而犯之者。
五、乘火災、水災或其他災害之際而犯之者。
六、在車站或埠頭而犯之者。
前項之未遂犯罰之。
附表
┌──┬──────────────────────┐
│編號│扣案物品名稱                                │
├──┼──────────────────────┤
│1   │T字型扳手3支                                │
├──┼──────────────────────┤
│2   │鑰匙1支                                     │
├──┼──────────────────────┤
│3   │T字型六角扳手2支                            │
├──┼──────────────────────┤
│4   │六角扳手4支                                 │
├──┼──────────────────────┤
│5   │螺絲起子2支                                 │
├──┼──────────────────────┤
│6   │剪刀1支                                     │
├──┼──────────────────────┤
│7   │手套2副                                     │
├──┼──────────────────────┤
│8   │工具手提袋1個                               │
└──┴──────────────────────┘

司法院資訊處製作；財團法人民間司法改革基金會備份。
